【裁判字號】    98,簡上,1079
【裁判日期】    990121
【裁判案由】    詐欺
【裁判全文】
臺灣桃園地方法院刑事判決            98年度簡上字第1079號
上  訴  人
即  被  告  甲○○
上列上訴人即被告因詐欺案件，不服本院桃園簡易庭民國98年9
月29日98年度桃簡字第1477號第一審刑事簡易判決（檢察官起訴
案號：臺灣桃園地方法院檢察署98年度偵字第6304號），提起上
訴，本院管轄之第二審合議庭判決如下：
    主  文
上訴駁回。
    事  實
一、甲○○雖可預見提供自己帳戶予他人使用，可能因此供不法
    詐騙份子利用，因而幫助他人從事詐欺取財之犯罪，竟仍不
    違背其本意，而基於幫助他人詐欺取財之犯意，於民國97年
    10月至11月間某日，在桃園縣中壢火車站一帶，將其所開立
    之中國信託商業銀行桃園分行帳號000000000000000 號帳戶
    存摺、提款卡及密碼，交予某真實姓名年籍不詳之人士，該
    人士取得該帳戶後，隨即轉交所屬之詐騙集團使用，該詐騙
    集團成員旋意圖自己不法所有，於97年11月24日晚間9 時2
    分許，撥打電話予乙○○，對其謊稱：之前領取東森購物之
    物品時，誤簽到分期付款單，需操作提款機確認係何帳戶遭
    扣款，使乙○○信以為真而陷於錯誤，便依該詐騙集團成員
    之指示，於同日晚間10時41分，在高雄縣大寮鄉分別存款新
    臺幣（下同）23,000元、30,000元入甲○○所開設之上開帳
    戶中。
二、案經桃園縣警察局桃園分局報告臺灣桃園地方法院檢察署檢
    察官偵查後聲請簡易判決處刑。
    理  由
一、訊據被告甲○○固自承有將其上開帳戶存摺、提款卡及密碼
    交予他人，然矢口否認上開犯行，辯稱：伊看報紙應徵司機
    ，伊與對方約在中壢火後站後站，對方說要先拿伊之帳戶上
    開資料去用用看，該天晚上伊就可以上班，當天晚上上班就
    要匯入伊的薪資，對方叫伊先將戶頭內的錢先領光，對方要
    試試看伊的提款卡能不能用，薪資入帳之後，伊再向對方現
    領薪資，對方說等到伊晚上來上班的時候，伊就會將伊之帳
    戶上開資料全部交還給伊，伊也是被害人云云。惟查：
  (一)被告於本院99年1 月7 日審理時提出97年1 月19日之自由時
    報分類廣告欄影本一份欲證明其之上開辯詞屬實，然被告卻
    於98年4 月17日偵訊時供稱「報紙沒有帶，…因為我當時應
    徵太多了。」云云，其於該時無法區分辨明其當初所看之報
    紙分類廣告，竟可在相隔八月餘後之本院上開審理時提出上
    開報紙分類廣告欄影本一份，核與事理相違，況其提出上開
    報紙分類廣告欄影本一份亦無由證明其確實看何特定之應徵
    工作之廣告而與對方聯繫及聯繫之事項內容，是其提出該報
    紙分類廣告欄影本一份，不足作對其有利之認定。
  (二)依中國信託商業銀行98年12月16日中信銀字第098222712144
    58號函之附件即被告上開帳戶之歷史往來明細顯示，被告於
    96年1 月8 日提領50元後，帳戶即僅剩4 元，自97年11月21
    日起至97年11月25日止即有多筆不明資金轉入該帳戶，而於
    當日即被提領一空，而第一筆、第二筆不明轉入之資金分別
    係97年11月21日之30,000、13,000元，隨後該日之第一筆提
    領係20,000元，可見被告辯稱伊交付帳戶當日對方叫伊先將
    戶頭內的錢先領光云云，核屬不實，蓋當時被告帳戶內根本
    僅有4 元，而該4 元，於97年11月21日當天亦無任何提領紀
    錄，該日之第一筆提領款項至97年11月25日最後一筆提領款
    項亦根本無4 元之提領紀錄，此在在與被告所辯不合，被告
    所辯核屬虛偽。
  (三)被告應徵工作，則其之老闆僱佣其工作後，薪資入被告帳戶
    ，被告之提款卡有無故障、是否可以使用，均與其之老闆無
    關，即使員工之提款卡有故障，向金融機構申請重新補發，
    亦屬輕而易舉之事，亦無任何公司行號之老闆須試員工之提
    款卡，再被告自稱其在報紙上看到的廣告是應徵司機，不論
    該司機載運之人員或貨物內容為何，老闆恆要求須將客戶交
    付之運送對價匯入老闆或公司帳戶內，再不然即須將所收得
    之現金即時交付公司或老闆，從無需匯入司機帳戶內之必要
    ，是亦無需使用司機之提款卡，被告不但將提款卡交由一毫
    不認識之人，亦不知所應徵之公司行號之地址何在、對方之
    身分為何，尚且輕易告知帳戶密碼，被告顯然非應徵工作而
    受騙。況被告之帳戶自97年11月21日起至97年11月25日止均
    有多筆不明資料進出，被告在該五日之期間內卻從無任何報
    警之紀錄，可見其非應徵工作被騙，其係故意將帳戶不法處
    分予詐騙集團。
  (四)前揭被害人乙○○遭詐騙而匯款23,000元、30,000元入被告
    上開帳戶之事實，除據該被害人警詢時指述在卷（其之警詢
    證詞，依刑事訴訟法第159 條之5 第2 項之規定，具有證據
    能力），並有其提出之中國信託自動櫃員機交易明細附卷可
    憑，核與卷附之被告上開帳戶之歷史往來明細相符，是被害
    人所指述之被害情節，足堪採信。
  (五)金融帳戶之使用用途可有多端，被告既然將上開金融機構之
    帳戶交予詐騙集團使用，則殆無任何方式查證或限制詐騙集
    團之使用其之帳戶之用途。再依金融機構接受客戶申請一般
    存款帳戶之現況，絕大多數不須任何條件，亦無須任何費用
    （或僅須區區數百至一千元之開戶費，被告於本案開戶即無
    任何費用），即任何人均可辦理金融帳戶存摺使用，如無特
    殊理由，實無借用他人存摺使用之必要；而金融存摺事關存
    個人財產權益之保障，倘有不明之金錢來源，甚而悠關個人
    之法律上之責任，其專有性甚高，除非本人、與本人具有信
    賴關係或其他特殊原因，難認有何流通使用之可能，一般人
    均有妥為保管防阻他人任意使用之認識；縱使特殊情況偶有
    交付他人使用之需，亦必然深入瞭解用途及合理性後，再行
    提供以使用，方符常情；且該等專有物品如落入不明人士手
    中，而未加以闡明正常用途，極易被利用為與財產有關之犯
    罪工具，此為吾人依一般生活認知所易於體察之常識。查被
    告為成年人，依其之上開帳戶之歷史往來明細可知，92年開
    戶後即有薪資收入，其並非無社會經驗及相當智識之人，其
    就提供帳戶與不認識之人使用，將為他人作為詐欺犯罪之工
    具，而有幫助他人犯罪之可能，自難諉為不知，亦非全然無
    可預見。是被告可預見金融帳戶存摺提供詐騙集團使用，將
    幫助詐騙集團實施詐欺犯罪，但因貪圖區區之不法處分帳戶
    之利益，仍將上開帳戶不法處分予詐騙集團使用，被告顯有
    縱有人以其金融帳戶實施詐欺犯罪亦不違背其本意之幫助故
    意自明。綜此，本案事證至明，應依法論科，被告之上訴核
    無理由。
二、核被告所為，係犯刑法第30條第1 項前段、第339 條第1 項
    之幫助詐欺罪。被告為詐欺之從犯，應依刑法第30條第2 項
    之規定減輕其刑。原審援引上開刑法第30條第1 項前段、第
    2 項、第339 條第1 項之法條，並引刑法第41條第1 項前段
    ，刑法施行法第1 條之1 第1 項、第2 項前段，並審酌被告
    為謀一己私利而將上開帳戶提款卡及密碼交給不法分子資為
    詐欺取財之工具，供詐騙集團作為詐騙款項匯入、領取之用
    ，紊亂社會正常交易秩序，並使不法之徒藉此輕易詐取財物
    ，使檢警難以追查緝捕，所造成之危害非輕，及被告犯罪之
    目的、動機、素行等一切情狀，酌情量處其拘役50日，如易
    科罰金新台幣1000元折算壹日，其於認事用法及量刑均無不
    當。被告仍執前詞而為本件上訴，核無理由，應予駁回。
據上論斷，應依刑事訴訟法第455 條之1 第1 項、第3 項、第36
8 條，判決如主文。
本案經檢察官蔡奇曉到庭執行職務
中    華    民    國    99    年    1     月    21    日
                  刑事第三庭審判長法  官  謝順輝
                                  法  官  柯姿佐
                                  法  官  曾雨明
以上正本證明與原本無異。
不得上訴。
                                  書記官  蘇  萱
中    華    民    國    99    年    1     月    21    日
附錄論罪法條：
中華民國刑法第339條第1項：
（普通詐欺罪）
意圖為自己或第三人不法之所有，以詐術使人將本人或第三人之
物交付者，處5年以下有期徒刑、拘役或科或併科1千元以下罰金
。
以前項方法得財產上不法之利益或使第三人得之者，亦同。
前二項之未遂犯罰之。

司法院資訊處製作；財團法人民間司法改革基金會備份。
